【裁判字號】    97,台非,566
【裁判日期】    971218
【裁判案由】    詐欺
【裁判全文】
最高法院刑事判決              九十七年度台非字第五六六號
上  訴  人  最高法院檢察署檢察總長
被      告  甲○○
上列上訴人因被告詐欺案件，對於台灣台南地方法院中華民國九
十七年四月三十日第一審確定簡易判決（九十七年度簡字第一一
四七號；聲請簡易判決處刑案號：台灣台南地方法院檢察署九十
六年度偵字第一八一七四號），認為部分違背法令，提起非常上
訴，本院判決如下：
    主  文
原判決關於甲○○部分撤銷。
甲○○公訴不受理。
    理  由
非常上訴理由稱：「按『同一案件繫屬於有管轄權之數法院者，
由繫屬在先之法院審判之。』『案件依第八條之規定不得審判者
，應諭知不受理之判決。』刑事訴訟法第八條前段、第三百零三
條第七款分別定有明文。經查：本件被告甲○○於九十六年七月
十七日十六時許，在屏東縣里港鄉○○路全聯福利中心前，將其
在華南銀行屏東分行申辦開立之000000000000號帳
戶存摺、提款卡及密碼等物，以每本新台幣三千元代價，出租予
某自稱吳先生之成年男子所屬詐騙集團成員使用，涉有幫助詐欺
罪嫌，前經台灣屏東地方法院檢察署以九十六年度偵字第七二０
六號聲請簡易判決處刑，於九十七年三月二十四日繫屬台灣屏東
地方法院，並經該院於九十七年三月三十一日九十七年度簡字第
五０七號以幫助詐欺判處『有期徒刑二月，如易科罰金，以新台
幣一千元折算壹日。』於九十七年五月十二日確定在案，有台灣
屏東地方法院檢察署九十七年度執緝字第四六０號相關卷證可稽
。而本件台灣台南地方法院檢察署以九十六年度偵字第一八一七
四號偵查之案件，被告甲○○出售者，亦係上開華南銀行屏東分
行申辦開立之000000000000號帳戶存摺、提款卡及
密碼等物及合作金庫銀行大樹分行申辦開立之帳號000000
0000000號帳戶存摺、提款卡及密碼等物，該案被害人鄭
渼文並分別遭詐騙匯款至被告前開二個帳戶內，且被告供稱前開
二個帳戶係同時地一起出售，是被告提供帳戶之幫助詐欺行為僅
有一個，雖本案與前案之被害人不同，仍屬一行為觸犯數罪名之
想像競合犯，為同一案件，且本案係於九十七年四月十四日始繫
屬於台灣台南地方法院，揆諸首揭說明，本案應諭知不受理之判
決。詎本案台灣台南地方法院失察，對同一案件再於九十七年四
月三十日判處罪刑，並於九十七年六月二日確定，其判決顯然重
大違背法令。案經確定，且於被告不利。爰依刑事訴訟法第四百
四十一條、第四百四十三條提起非常上訴，以資糾正。」等語。
本院按：同一案件繫屬於有管轄權之數法院者，由繫屬在先之法
院審判之；但經共同之直接上級法院裁定，亦得由繫屬在後之法
院審判。而案件有依前揭規定不得為審判之情形者，應諭知不受
理之判決，刑事訴訟法第八條、第三百零三條第七款分別定有明
文。此項規定旨在避免對同一被告之同一犯罪事實，實體法上祇
有一個刑罰權，再受重複裁判，有違一事不再理之原則；至其所
稱同一案件包括實質上一罪與裁判上一罪在內。又檢察官審酌案
件情節，聲請第一審法院以簡易判決處刑，此項聲請與起訴有同
一效力，觀諸同法第四百五十一條第三項規定甚明。本件被告甲
○○明知收購金融帳戶之人，係將所申購之帳戶用以供被害人匯
入款項，藉此作為犯罪之工具，竟仍基於幫助他人遂行詐欺取財
之犯意，於民國九十六年七月十七日，在屏東縣里港鄉○○路全
聯福利中心前，將其在華南銀行屏東分行申辦開立之帳戶（帳號
：000000000000）存摺、提款卡及密碼等物，以每
本新台幣（下同）三千元之代價，出租予一自稱「吳先生」之詐
欺集團成員使用，涉有幫助詐欺罪嫌（下稱前案），業據台灣屏
東地方法院檢察署（下稱屏東地檢署）以九十六年度偵字第七二
０六號聲請簡易判決處刑，於九十七年三月二十四日繫屬台灣屏
東地方法院（下稱屏東地院），案分九十七年度簡字第五０七號
，經於同年月三十一日判處有期徒刑二月，如易科罰金，以一千
元折算一日（於同年五月十二日確定），有屏東地檢署九十七年
度執緝字第四六０號相關案卷可稽。而本件台灣台南地方法院（
下稱台南地院）九十七年度簡字第一一四七號確定判決認定之事
實係：甲○○明知購買金融帳戶之人，係將所購進之帳戶用以供
被害人匯入款項，藉此作為犯罪之工具，竟仍基於幫助他人遂行
詐欺取財之犯意，於九十六年七月間，在上揭福利中心門口，將
其所有之上揭華南銀行屏東分行存摺、提款卡、密碼及合作金庫
銀行大樹分行帳戶（帳號：0000000000000）存摺
、提款卡、密碼等物，以每本三千元之代價，出售予不詳姓名之
詐欺集團成員使用，致被害人鄭渼文陷於錯誤，分別遭詐騙匯款
至被告前開二個帳戶內（下稱後案），經台灣台南地方法院檢察
署以九十六年度偵字第一八一七四號聲請簡易判決處刑，於九十
七年四月十四日繫屬於台南地院，亦有該案卷可考。足認前、後
二案，乃係被告以一行為所作，具有裁判上一罪關係；而前案既
先於九十七年三月二十四日繫屬屏東地院，並於同年五月十二日
確定，則於同年四月十四日始繫屬之台南地院，其於同年月三十
日為判決時，本應以其繫屬在後為由，就被告部分為公訴不受理
之諭知，始為適法，乃竟失察，仍將被告及其他共同被告均一併
為科刑之判決，就被告部分而言，自有判決不適用法則之違法。
案經確定（九十七年六月二日）且於被告不利，非常上訴意旨執
以指摘，洵有理由。爰由本院將原判決關於被告部分撤銷，改為
諭知不受理之判決，以資救濟。
據上論結，應依刑事訴訟法第四百四十七條第一項第一款、第三
百零三條第七款，判決如主文。
中    華    民    國  九十七  年   十二   月   十八   日
                      最高法院刑事第十一庭
                          審判長法官  花  滿  堂
                                法官  黃  正  興
                                法官  陳  東  誥
                                法官  林  錦  芳
                                法官  洪  昌  宏
      本件正本證明與原本無異
                                      書  記  官
中    華    民    國  九十七  年   十二   月  二十五  日
                                                      V


司法院資訊處製作；財團法人民間司法改革基金會備份。
